【裁判字號】    97,交抗,395
【裁判日期】    970429
【裁判案由】    聲明異議
【裁判全文】
臺灣高等法院臺中分院刑事裁定         97年度交抗字第395號
抗  告  人
即受處分人  甲○○
上列抗告人因聲明異議案件，不服臺灣臺中地方法院97年度交聲
字第719號中華民國97年3月24日所為裁定（原處分案號，交通部
公路總局臺中區監理所裁監稽違字第裁61一ＧＥ0000000號裁決
書），聲明異議，本院裁定如下：
    主  文
抗告駁回。
    理  由
一、抗告人即受處分甲○○抗告意旨略以：本件裁定書受處分人
    與證人同為一人，雙方關係矛盾，此裁定書應屬無效。按犯
    罪事實應依證據認定之，無證據不得認定犯罪事實，法有明
    文。民主國家對政府機關之執法或處分，凡有侵害或影響人
    民權利、利益之虞者，對證據認定理當從嚴。況太原路從大
    雅路到華美西街不足一公里卻有六處紅綠燈號誌，單靠肉眼
    辨識有無闖紅燈，恐失察不明，抗告人主張要有違規照片才
    能證明。保安警察暗中以節錄之錄音帶舉發交通違規，請查
    是否警政署行政規定；依法應事先告訴受罰人，受罰人可選
    擇自白或緘默權，因此抗告人主張錄音帶無證據能力。社會
    上高學歷被騙案歷甚多，另對警察執法態度不當，老百姓向
    上級警察機關提出陳情或申訴，不知錯在何處云云。
二、原審法院以：抗告人於民國97年2月6日11時25分許，騎乘16
    3─BBE號重型機車，行經臺中市○○○路與忠明七街口時，
    因闖越紅燈，為警當場開單告發等情，業經證人即臺中縣警
    察局保安警察隊警員吳祐任（原審裁定誤寫為抗告人姓名甲
    ○○，不影響裁判本旨）於原審法院訊問時具結證明屬實，
    復有臺中市警察局舉發違反道路交通管理事件通知單、交通
    部公路總局臺中區○○○○○道路交通事件裁決書、送達證
    書各一份在卷可徵。抗告人雖辯以：伊於遭舉發當日並未闖
    越紅燈，當時警車鳴警鈴，伊以為警察在追緝通緝犯，伊才
    駛往旁邊的小巷子，雖然平常伊不會走該巷子回家，但那是
    伊回家的路線，伊雖然於警方攔檢時有承認闖紅燈，但那是
    因為伊向警方表示如果可以勸導，伊就承認闖紅燈，但要求
    警方銷案，警方說不行，伊就要聲明異議，實際上伊並未闖
    紅燈，警方所提錄音帶並未全程錄音，未將全部實情予以呈
    現云云。但抗告人確實有闖越紅燈之事實，業經證人吳祐任
    具結證稱屬實；並提出員警工作紀錄簿一份、錄音帶一卷為
    證。並以證人吳祐任前與抗告人互不相識，為抗告人所是認
    ，既此，證人自無庸甘冒偽證罪責之風險而故陷抗告人於不
    利，其所為證述內容自堪採信。況抗告人於聽聞證人上開證
    述內容及當庭播放錄音帶結果，亦不否認上開錄音帶內容確
    為其聲音無誤。且抗告人為大學畢業，任臺灣電力股份有限
    公司經理，有相當之智識與學經歷，社會歷練亦頗豐厚，如
    非確實有闖越紅燈之舉，豈有可能當場向警員承認。抗告人
    闖越紅燈之事實，甚為明確。原處分機關依道路交通管理處
    罰條例第53條第1項、第63條第1項第3款規定，裁處罰鍰新
    臺幣一千八百元，並記違規點數三點，並無不當，認抗告人
    之異議為無理由，駁回抗告人之異議。
三、經查，(1)原審裁定關於證人即台中縣警察局保安警察隊警員
    吳祐任之姓名，誤寫為抗告人之姓名甲○○，此既係誤寫，
    不影響裁判本旨。(2)證據證明力之判斷，本為認定事實法官
    之職權。認定事實，如未違背經驗、論理法則，即不得謂認
    事不當。法律並未規定，交通違規事實認定所憑之證據，以
    照片為限。法院交通法庭受理交通異議案件，憑目擊違規之
    取締員警之證詞，認定交通違規事實，為我國法制所許，原
    審法院依取締員警之證詞，認定抗告人違規事實，並無不當
    。(3)員警於執行交通違規取締勤務，搜集駕駛人交通違規行
    為之證據，為求更客觀、正確，本即可以照相、錄影、錄音
    方式為之。即本件抗告人亦要求員警提出照片，作為其違規
    行為之證據。員警既可於違規駕駛人全然不知之情況下，照
    相取締違規，於舉發違反規定時，自亦可錄音、錄影，以免
    事後爭議。本件取締員警於舉發抗告人違規行為時，錄音存
    證，並無不當。(4)於調查犯罪，訊問被告時，應先告知被告
    可以保持緘默，係刑事訴訟法關於刑事案件被告權利之規定
    。違反道路交通管理處罰條例之行政裁罰事件，並無必須事
    先告知可保持緘默之規定，舉發員警未告知得保持緘默，並
    無不法。(5)至紅綠燈號誌設置密集、社會上高學歷被騙案歷
    甚多、警察執法態度不當等事由，並不能據以為抗告人未闖
    紅燈之有利證據。本件原審裁定，認抗告人確有闖紅燈之違
    規行為，駁回抗告人之異議，認事用法，均無不當。抗告人
    以上詞抗告，於法未合，其抗告為無理由，應予駁回。
四、據上論給，應依道路交通事件處理辦法第25條、第26條、刑
    事訴訟法第412條，裁定如主文。
中    華    民    國    97    年    4     月    29    日
            交通法庭    審判長法  官  陳  筱  珮
                              法  官  康  應  龍
                              法  官  趙  春  碧
上列正本證明與原本無異。
不得抗告。
                              書記官  蘇  昭  文
中    華    民    國    97    年    4     月    30    日


司法院資訊處製作；財團法人民間司法改革基金會備份。
